【裁判字號】    96,交聲,295
【裁判日期】    970317
【裁判案由】    交管條例聲異
【裁判全文】
臺灣板橋地方法院交通事件裁定         96年度交聲字第295號
原處分機關  交通部公路總局臺北區監理所
異  議  人
即受處分人  甲○○
上列異議人即受處分人因違反道路交通管理處罰條例案件，不服
原處分機關於中華民國96年2 月7 日所為之裁決處分（裁決書案
號：北監營裁字裁40-C00000000號），聲明異議，本院裁定如下
：
    主  文
原處分關於罰鍰部分撤銷。
上開撤銷部分，異議人不罰。
其餘異議駁回。
    理  由
一、聲明異議意旨略以：異議人即受處分人甲○○於民國93年4
    月13日上午8 時52分許，駕駛車牌號碼AV-792號營業貨櫃曳
    引車，駛至臺北縣泰山鄉○○路○ 段72之2 號前時，因不慎
    撞擊同向車道由范曉玫所騎乘之車牌號碼UTU-793 號輕型機
    車，致范曉玫人、車倒地受有傷害，異議人於駕車肇事致人
    受傷後，並未採取救護措施，亦未向警察機關報告，即駕車
    離開現場，嗣經臺北縣政府警察局（下稱原舉發機關）新莊
    分局丹鳳派出所警員以異議人駕駛汽車肇事致人受傷而逃逸
    為由，逕行掣單舉發，並移送原處分機關裁處罰鍰新臺幣（
    下同）6,000 元，及吊銷駕駛執照，1 年內不得考領；惟異
    議人上開駕車肇事致人受傷而逃逸之行為，刑事案件部分業
    經檢察官提起公訴，由臺灣板橋地方法院以94年度交訴字第
    147 號判處有期徒刑6 月，如易科罰金以銀元300 元折算1
    日，緩刑2 年確定，異議人因同一行為已受刑罰之處罰，自
    不應再受行政罰性質之罰鍰處分，且異議人已與被害人達成
    和解，關於原處分吊銷異議人駕駛執照部分，亦應從寬處理
    ；爰依法聲明異議，請求撤銷原處分機關之裁決處分。
二、按94年2 月5 日制定公布、95年2 月5 日起施行之行政罰法
    ，其第5 條規定：「行為後法律或自治條例有變更者，適用
    行政機關最初裁處時之法律或自治條例。但裁處前之法律或
    自治條例有利於受處罰者，適用最有利於受處罰者之規定」
    ，此項規定於屬行政罰性質之違反道路交通管理處罰條例裁
    罰事件，自亦有其適用。查本件異議人行為時，關於汽車駕
    駛人駕車肇事致人受傷而逃逸之處罰，修正前道路交通管理
    處罰條例第62條第1 項原規定：「汽車駕駛人，駕駛汽車肇
    事致人受傷或死亡，應即採取救護或其他必要措施，並向警
    察機關報告，不得駛離；違者吊扣其駕照3 個月至6 個月；
    逃逸者吊銷駕駛執照」，且依修正前同條例第67條第1 項規
    定，因上開規定吊銷駕駛執照者，終身不得考領駕駛執照；
    嗣異議人行為後，道路交通管理處罰條例部分條文業於95年
    7 月1 日起修正施行，修正後該條例第62條第3 項前段規定
    ：「汽車駕駛人駕駛汽車肇事致人受傷或死亡者，應即採取
    救護措施及依規定處置，並通知警察機關處理，不得任意移
    動肇事汽車及現場痕跡證據，違反者處新臺幣3,000 元以上
    9,000 元以下罰鍰」，同條第4 項前段規定：「前項駕駛人
    肇事致人受傷而逃逸者，吊銷其駕駛執照」，而依修正後同
    條例第67條第4 項規定，因上開規定吊銷駕駛執照者，1 年
    內不得考領駕駛執照。本件異議人93年4 月13日行為後，至
    原處分機關96年2 月7 日最初為裁決時，法律既已有前述之
    變更，自應適用前揭行政罰法第5 條之規定，為新、舊法之
    比較；而觀諸前述修正前、後之處罰規定，修正前之規定對
    於肇事致人受傷而逃逸之駕駛人，雖僅有吊銷駕駛執照之處
    分，惟依修正前之規定吊銷駕駛執照者，終身均不得再考領
    駕駛執照，此無異永久剝奪駕駛人之駕駛資格，對於駕駛人
    之不利程度至為重大，而修正後之規定除吊銷駕駛人之駕駛
    執照外，固另增列罰鍰之處罰，惟依修正後之規定吊銷駕駛
    執照者，僅限制其1 年內不得考領駕駛執照，亦即僅暫時剝
    奪駕駛人之駕駛資格，對於駕駛人之不利程度較為輕微；整
    體比較之結果，修正前之規定並未較有利於異議人，依前揭
    行政罰法第5 條前段之規定，本件自應適用原處分機關最初
    裁處時即修正後之道路交通管理處罰條例相關規定，此合先
    敘明。
三、經查，異議人於93年4 月13日上午8 時52分許，駕駛車牌號
    碼AV-792號營業貨櫃曳引車，駛至臺北縣泰山鄉○○路○ 段
    72之2 號前時，因不慎撞擊同向車道由范曉玫所騎乘之車牌
    號碼UTU-793 號輕型機車，致范曉玫人、車倒地受有傷害，
    異議人於駕車肇事致人受傷後，並未採取救護措施，亦未向
    警察機關報告，即駕車離開現場而逃逸，此有原舉發機關北
    縣警交字第C00000000 號舉發違反道路交通管理事件通知單
    1 紙在卷可稽，且為異議人所自承；又異議人上開駕車肇事
    致人受傷而逃逸之行為，因亦涉犯刑法第185 條之4 之公共
    危險罪嫌，經檢察官提起公訴，由本院以94年度交訴字第14
    7 號判處有期徒刑6 月，如易科罰金以銀元300 元折算1 日
    ，緩刑2 年確定，此亦經本院依職權調取上開刑事案件卷宗
    全卷核閱無訛；從而，異議人上開駕車肇事致人受傷而逃逸
    之違規行為，事證明確，堪以認定。
四、按行政罰法第26條第1 項規定：「一行為同時觸犯刑事法律
    及違反行政法上義務規定者，依刑事法律處罰之。但其行為
    應處以其他種類行政罰或得沒入之物而未經法院宣告沒收者
    ，亦得裁處之」；又其他種類行政罰，係指罰鍰、沒入之外
    ，依行政罰法第2 條所規定之裁罰性不利處分，包含限制或
    禁止行為之吊銷證照處分。考上開條文之立法目的，係以一
    行為同時觸犯刑事法律及違反行政法上義務規定時，由於刑
    罰與行政罰同屬對不法行為之制裁，而刑罰之懲罰作用較強
    ，故依刑事法律處罰，即足資警惕時，實無再處以行政罰之
    必要，且刑事法律處罰，由法院依法定程序為之，較符合正
    當法律秩序，應予優先適用，但罰鍰以外之沒入或其他種類
    行政罰，因兼具維護公共秩序之作用，為達行政目的，行政
    機關仍得併予裁處。經查，本件異議人駕車肇事致人受傷而
    逃逸之違規行為，係違反道路交通管理處罰條例第62條第3
    項前段、第4 項前段之規定，依法應處以罰鍰及吊銷其駕駛
    執照，1 年內不得考領之行政罰，此詳前述；惟本件異議人
    上開違規行為，同時觸犯刑法第185 條之4 之公共危險罪，
    並經本院以94年度交訴字第147 號判決有罪確定，此亦詳前
    述；本件異議人一行為同時觸犯刑事法律及違反行政法上義
    務規定，揆諸前揭行政罰法第26條第1 項前段規定，自應依
    刑事法律處罰，不得更對異議人處以行政罰性質之罰鍰處分
    ；至於吊銷駕駛執照，1 年內不得考領之處分，因屬行政罰
    法第2 條第1 款所規定限制或禁止行為處分之其他種類行政
    罰，依前揭行政罰法第26條第1 項但書之規定，原處分機關
    仍得依法裁處之，不受異議人行為應依刑事法律處罰之限制
    。
五、綜上所述，本件異議人於上揭時、地，駕車肇事致人受傷而
    逃逸之違規行為，事證明確；原處分機關依道路交通管理處
    罰條例第62條第3 項前段（裁決書漏載第62條第3 項）規定
    ，裁處異議人罰鍰6,000 元，固非無據，惟原處分機關未及
    查明本件異議人同一違規行為，因亦觸犯刑事法律，業經法
    院判決有罪確定，已不得更對異議人處以行政罰性質之罰鍰
    處分，而仍對異議人裁處上開罰鍰，此部分認事用法，尚有
    未恰，異議人執以聲明異議，請求撤銷原處分關於罰鍰部分
    之處罰，為有理由，應由本院將原處分關於罰鍰部分撤銷，
    並就此部分為異議人不罰之諭知。至原處分機關另依道路交
    通管理處罰條例第62條第4 項前段、第67條第4 項規定，裁
    處異議人吊銷駕駛執照，1 年內不得考領，核無不合；異議
    人以其事後已與被害人達成和解，吊銷駕駛執照部分應予從
    輕處理為由，請求撤銷原處分關於吊銷異議人駕駛執照部分
    之處罰，顯屬無據，此部分之異議自應予駁回。
據上論斷，應依道路交通案件處理辦法第19條、第20條前段，裁
定如主文。
中    華    民    國    97    年    3     月    17    日
                  交通法庭    法  官  劉景宜
以上正本證明與原本無異
如不服本裁定應於送達後5日內向本院提出抗告狀
                                書記官  謝秀青
中    華    民    國    97    年    3     月    18    日


司法院資訊處製作；財團法人民間司法改革基金會備份。
